臺灣板橋地方法院刑事判決　　　　　　　 96年度易字第541號
公　訴　人　臺灣板橋地方法院檢察署檢察官
被　　　告　丙○○
上列被告因妨害自由等案件，經檢察官提起公訴（95年度偵緝字
第2978號），本院判決如下：
    主  文
丙○○犯共同強制未遂罪，處拘役貳拾日，如易科罰金，以銀元
佰元即新臺幣玖佰元折算壹日；又犯散布文字誹謗罪，處拘役
貳拾日，如易科罰金，以銀元佰元即新臺幣玖佰元折算壹日；
應執行拘役參拾日，如易科罰金，以銀元佰元即新臺幣玖佰元
折算壹日。
    事  實
一、丙○○因見與甲○○結婚無望，向本院提起民事訴訟，訴請
    未婚妻甲○○返還訂婚禮物，經本院判決敗訴確定，其為索
    討聘金等禮物，丙○○竟夥同另2 名不詳姓名年籍之成年男
    子，於民國93年10月間某日凌晨某時許，同至臺北縣板橋市
    ○○街109 巷115 弄2 號3 樓甲○○住處，未遇甲○○，仍
    向甲○○之父親乙○○以言詞恫稱：「如果你不簽本票，以
    後會發生什麼事，我不知道」之語，以此方式，脅迫乙○○
    簽本票而強制乙○○行無義務之事，惟見乙○○已趁隙離開
    ，遂罷手離去，而未得逞。其後猶心生不滿，竟意圖散布於
    眾，於同年11月20日凌晨某時許，復至上址，將附有甲○○
    全家合照之相片，附加「注意此詐騙集團！！」之標題，另
    以印刷字體外加手寫字之方式，載明：「專門以騙婚的手法
    ，欺騙男人的感情及金錢，假借以懷對方的小孩為理由，要
    男方舉行訂婚儀式，卻收取聘金及貴重手飾後，旋即下落不
    明，逃無影蹤，女方答應退回聘金及貴重手飾，卻無下文，
    女方父母及弟弟推說不曾收過聘金，亦無參加訂婚儀式，圖
    中為女方甲○○，及她的父母、弟弟…有錢給她笑嘻嘻，沒
    錢給她兇巴巴，下賤…」等文字之傳單，張貼在上址甲○○
    住處之各樓層樓梯間及附近巷口等多處，足以毀損甲○○、
    乙○○之名譽。
二、案經甲○○、乙○○訴由臺灣板橋地方法院檢察署檢察官偵
    查起訴。
    理  由
一、本案被告於本院審理期日，經合法傳喚無正當之理由，不到
    庭陳述，然上述事實業據被告於本院準備程序時坦白承認在
    案（見本院96年3 月21日準備程序筆錄），核與告訴人甲○○、乙○○於警詢時及偵查中之指訴情節相符；復有載有上
    開照片及內容之傳單影本，以及告訴人甲○○與被告丙○○
    間對話之電話錄音譯文，並本院92年度家訴字第6 號民事判
    決等在卷，足為佐證，據上，本案事證明確，被告犯行，足
    以認定。
二、被告行為後，關於未遂犯、數罪併罰及共同正犯之規定業於
    95年7 月1 日修正公布施行，而關於數罪併罰之規定，本院
    就本件被告係宣告多數拘役，依修正前刑法第51條第6 款規
    定，所定應執行刑不得逾4 個月；依修正後刑法第51條第6
    款規定，所定應執行刑不得逾120 日，二者間並無差異，僅
    係配合有期徒刑以月為單位，拘役以日為計算之單位而已，
    修正後之刑法第51條第6 款規定，並未較有利於被告。至於
    未遂犯部分，修正後刑法第25條第2 項後段之規定，僅係將
    原第26條前段規定得按既遂犯之刑減輕之之規定移列，於被
    告而言，適用新、舊法均無不利；共同正犯部分，刑法第28
    條僅將原條文所用「實施」之用語，更正為「實行」，以求
    與實務上適用共同正犯之情狀切合，對被告而言，適用新、
    舊法亦均無不利。綜合上開比較，應以修正前之刑法規定較
    有利於被告。故就前開論以未遂犯、共同正犯，以及分論併
    罰定其應執行刑之酌定之折算標準，均應一體適用修正前之
    刑法規定，合先說明。
三、核被告丙○○所為，係犯刑法第304 條第2 項、第1 項之強
    制未遂罪、同法第310 條第2 項之誹謗罪；所為強制未遂部
    分，依既遂犯之刑減輕之；被告與另2 名不詳姓名年籍之成
    年男子間，就前開強制罪部分之犯行，有犯意聯絡及行為分
    擔，應論以共同正犯。而被告以一誹謗行為，致告訴人2 人
    名譽受到損害，為同種想像競合犯，應從一重處斷。所犯上
    開2 罪，犯意各別、行為互殊，應予分論併罰。爰審酌被告
    未曾受有期徒刑以上刑之宣告，有臺灣高等法院被告前案紀
    錄表附卷可稽，而本件肇因感情糾葛之因素，被告一時衝動
    而觸法，犯行應屬出之偶發，及其使用之手段、目的、所生
    危害，犯罪後態度等一切情狀，分別量處如主文所示之刑及
    定其應執行刑；又被告行為後，刑法第41條於上述時日修正
    公布施行，依被告行為時之刑法第41條第1 項前段規定：「
    犯最重本刑為5 年以下有期徒刑以下之刑之罪，而受6 個月
    以下有期徒刑或拘役之宣告，因身體、教育、職業、家庭之
    關係或其他正當事由，執行顯有困難者，得以1 元以上3 元
    以下折算1 日，易科罰金。」又被告行為時之易科罰金折算
    標準，修正前罰金罰鍰提高標準條例第2 條前段（現已刪除
    ）規定，就其原定數額提高為100 倍折算1 日，則本件被告
    行為時之易科罰金折算標準，應以銀元300 元折算1 日，經
    折算為新臺幣後，應以新臺幣900 元折算為1 日。惟95年7
    月1 日修正公布施行之刑法第41條第1 項前段則規定：「犯
    最重本刑為5 年以下有期徒刑以下之刑之罪，而受6 個月以
    下有期徒刑或拘役之宣告者，得以新臺幣1,000 元、2,000
    元或3,000 元折算1 日，易科罰金。」比較修正前後之易科
    罰金折算標準，以95年7 月1 日修正公布施行前規定，較有
    利於被告，是並依修正前刑法第41條第1 項前段規定，諭知
    如易科罰金之折算標準。至被告供為犯罪所用之傳單，並未
    扣案，而卷內之告訴人所提出該等傳單影本，亦已經檔存為
    本案證物，非被告所有，毋庸為沒收之宣告，附帶說明。
四、按法院認為應諭知拘役之案件，被告經合法傳喚，無正當理
    由不到庭者，得不待其陳述逕行判決，刑事訴訟法第306 條
    定有明文。查被告經合法傳喚，無正當理由而未到庭，本院
    認係應科拘役之案件，爰不待其陳述，逕行判決，附此敘明
    。
據上論斷，應依刑事訴訟法第306 條、第299 條第1 項前段，刑
法第2 條第1 項前段，修正前刑法第28條、第26條前段，刑法第
304 條第2 項、第1 項、第310 條第2 項、第55條，修正前刑法
第51條第6 款、第41條第1 項前段，罰金罰鍰提高標準條例第1
條前段，廢止前罰金罰鍰提高標準條例第2 條，現行法規所定貨
幣單位折算新臺幣條例第2 條，判決如主文。
本案經檢察官王家春到庭執行職務。
中　　華　　民　　國　　96　　年　　5 　　月　　16　　日
                  刑事第2 庭審判長法　官  李麗玲
                                  法  官  張兆光
                                  法  官  黎錦福
上列正本證明與原本無異。
如不服本判決，應於判決送達後10日內向本院提出上訴狀（應附
繕本），上訴於臺灣高等法院。
                                  書記官  蔡麗春
中　　華　　民　　國　　96　　年　　5 　　月　　16　　日
附錄本案論罪科刑法條全文
中華民國刑法第304條
（強制罪）
以強暴、脅迫使人行無義務之事或妨害人行使權利者，處3 年以
下有期徒刑、拘役或3 百元以下罰金。
前項之未遂犯罰之。
中華民國刑法第310條
（誹謗罪）
意圖散布於眾，而指摘或傳述足以毀損他人名譽之事者，為誹謗
罪，處1 年以下有期徒刑、拘役或5 百元以下罰金。
散布文字、圖畫犯前項之罪者，處2 年以下有期徒刑、拘役或1
千元以下罰金。
對於所誹謗之事，能證明其為真實者，不罰。但涉於私德而與公
共利益無關者，不在此限。
